臺北高等行政法院判決
　　　　　　　　　　　　　　　　　　 93年度訴字第01841號
　　　　　　　　　　　　　　　.
原　　　告　甲○○
被　　　告　勞工保險局
代　表　人　乙○總經理）住同.
訴訟代理人　丁○○
　　　　　　丙○○
上列當事人間因勞保事件，原告不服行政院勞工委員會中華民國
93年3月26日勞訴字第0930006604號訴願決定（發文日期：中華
民國93年4月5日），提起行政訴訟。本院判決如下：
　　主  文
原告之訴駁回。
訴訟費用由原告負擔。
　　事  實
一、事實概要：
    原告甲○○原以自己為投保單位，參加勞工保險為被保險人
    。原告以其右耳聽力障礙，於民國（下同）92年7月22日（
    被告收文日期）檢據向被告申請普通疾病殘廢給付。經被告
    審查，以其所患於80年11月22日初診時聽力喪失100分貝以
    上，當時已確定成殘，惟遲至92年7月22日始申請殘廢給付
    ，已逾2年請求權時效，乃依勞工保險條例第30條規定，於9
    2年8月1日以保給殘字第09260700010號函（下稱原處分）否
    准所請。原告不服，向勞工保險監理委員會申請審議，經該
    會於93年1月13日以92保監審字第3985號審定書審定申請審
    議駁回，原告仍不服，提起訴願遭決定駁回後，遂提起行政
    訴訟。
二、兩造聲明：
　(一)原告聲明：
    1.訴願決定、爭議審定及原處分均撤銷。
    2.命被告作成准予核付原告殘廢給付計新臺幣（下同）222,
      200元之行政處分。
    3.訴訟費用由被告負擔。
　(二)被告聲明：如主文所示。
三、兩造之爭點：
　(一)原告主張之理由：
    1.按勞工保險條例施行細則第78條規定：「請領殘廢給付，
      以全民健康保險特約醫院或診所診斷為永久殘廢或永不能
      復原之當日為本條例第30條所定的請領之日」。另就「實
      際殘廢日」之定義，依行政院勞工委員會92年4月8日勞保
      二字第0920019528號函釋謂：「本會92年3月6日勞保二字
      第0920009473號書函說明四『…被保險人殘廢給付請求權
      時效之開始係以醫師視被保險人罹患之傷病、治療療程及
      障害狀況等所開具之殘廢診斷書記載之審定殘廢之日期為
      準』，所稱『審定殘廢日期』係『以醫師視被保險人罹患
      之傷病、治療療程或障害狀況經診斷為實際殘廢之日』。
      」
    2.原處分認原告之實際殘廢日期為80年11月22日，惟訴願決
      定所據專業醫事人員則認實際殘廢日期應為79年9月11日
      ，二者認定殘廢日期相差1年2個月餘，差距甚大，已影響
      被保險人之請求權。再者，保險人與專業醫事人員所認定
      之殘廢日期已有差距，則被保險人又如何得知其實際殘廢
      日期，僅於專業醫事人員告知醫療終止而開立殘廢診斷證
      明書時，始知自己已達殘廢標準，本件原告即依此認定殘
      廢日期。況如無法期待原告病情能改善，則何以在19年來
      專業醫事人員施以86次診療。
  (二)被告主張之理由：
    1.原告以右耳聽力障礙，於92年7月22日檢據申請普通疾病
      殘廢給付。據所檢送行政院衛生署臺北醫院於92年7月21
      日出具之勞工保險殘廢診斷書載略：「傷病名稱：右側聽
      障及右顏面神經痲痺。患者因右側聽神經瘤，於79年9月1
      2日在臺北榮總神經外科手術。初診日期：73年7月27日。
      門診診療期間：73年7月27日至92年7月21日共86次。聽力
      障害：90年11月22日初診時右耳聽力喪失100分貝以上；
      92年7月21日診斷殘廢時右耳聽力損失108分貝。」據此，
      原告右耳於80年11月22日初診時即聽力喪失100分貝以上
      ，當時已可確定成殘，惟其遲於92年7月22日始申請殘廢
      給付，已逾2年請求權時效，被告乃依勞工保險條例第30
      條規定，以原處分否准所請。揆諸前揭規定，於法並無不
      合。
    2.原告主張其經由專業醫療人員告知醫療終止而開立殘診斷
      書時，才會得知自己已達殘廢標準云云。惟原告既為勞工
      保險之被保險人，對於勞工保險有關權利義務，自有瞭解
      之義務。且依勞工保險條例第30條、第53條規定，請領殘
      廢補助費應以身體遺存障害為要件，請求權之行使應以身
      體遺存障害事實之日起算，被保險人若遲未請求全民健康
      保險特約醫院或診所發給殘廢診斷書，自不能謂其殘廢給
      付請求權之時效尚未起算；被保險人若怠於或疏於行使，
      致其保險給付之請求權因罹於時效而消滅，自難歸責於他
      人。查原告不服原處分，前向勞工險監理委員會申請審議
      ，被告為求慎重再行調閱原告於行政院衛生署臺北醫院及
      行政院國軍退除役官兵輔導委員會臺北榮民總醫院（下稱
      臺北榮民總醫院）之病歷資料。其中臺北榮民總醫院以92
      年10月23日北總企字第0920011755號函檢附「病歷資料公
      務查詢會簽意見表」，其內容載略：「病患於民國79年1
      月10日至本院神經內科初診，79年8月22日至神經內科複
      診，主訴右耳聽力不良及耳鳴，走路不穩有1年之久。79
      年8月23日至耳鼻喉科純聽力檢查右耳為重度聽障（右耳
      氣導閥值為110分貝、左耳正常），聽性腦幹檢查有右側
      第5波延遲現象，診斷為右側小腦橋腦腫瘤，79年9月11日
      在本院接受手術移除聽神經瘤，此為積極性的治療，其所
      患聽力障礙之實際殘廢日期為79年9月11日」此有該查詢
      會簽意見表附卷可稽。被告並將所調取病歷資料送請專科
      醫師審查，其審查意見：「一、所患為右側聽神經瘤，經
      79年9月11日手術後聽力即已固定（100分貝以上），由於
      神經已受損，已無法治療。二、其所謂治療，只是門診追
      蹤，無助於聽力之改善。」則本件原告於79年9月11日在
      臺北榮民總醫院接受手術移除聽神經瘤，其聽力神經即已
      受損，無法治療，手術後其聽力已達症狀固定，再行治療
      仍不能期待其治療效果之狀態，是時即屬實際成殘而立於
      可得請領殘廢給付之地位。惟原告遲至92年7月22日始行
      檢據申請殘廢給付，已逾2年請求權時效，被告否准所請
      ，於法自屬有據。
　　理  由
一、原告起訴時，被告之代表人為廖碧英，嗣於訴訟中變更為乙
    ○，茲據新任代表人具狀聲明承受訴訟，核無不合，應予准
    許。
二、原告主張：依勞工保險條例施行細則第78條、行政院勞工委
    員會92年4月8日勞保二字第0920019528號函釋，「審定殘廢
    日期」係「以醫師視被保險人罹患之傷病、治療療程或障害
    狀況經診斷為實際殘廢之日」，且原告係於專業醫事人員告
    知醫療終止而開立殘廢診斷證明書時，始知自己已達殘廢標
    準，本件原告即依此認定殘廢日期，況如無法期待原告病情
    能改善，則何以在19年來專業醫事人員施以86次診療，據此
    ，依行政訴訟法第5條第2項及勞工保險條例第53條規定，求
    為判決撤銷訴願決定、爭議審定及原處分，並命被告作成准
    予核付原告殘廢給付計222,200元之行政處分云云。被告則
    以：原告右耳於80年11月22日初診時即聽力喪失100分貝以
    上，當時已可確定成殘，惟其遲於92年7月22日始申請殘廢
    給付，已逾2年請求權時效，原處分否准所請，於法並無不
    合，求為判決駁回原告之訴等語。
三、按勞工保險條例第30條規定：「領取保險給付之請求權，自
    得請領之日起，因2年間不行使而消滅。」同法第第53條規
    定：「被保險人因普通傷害或罹患普通疾病，經治療終止後
    ，如身體遺存障害，適合殘廢給付標準表規定之項目，並經
    保險人自設或特約醫院診斷為永久殘廢者，得按其平均月投
    保薪資，依同表規定之殘廢等級及給付標準，1次請領殘廢
    補助費，…。被保險人領取普通傷病給付期滿，或其所患普
    通傷病經治療1年以上尚未痊癒，如身體遺存障害，適合殘
    廢給付標準表規定之項目，並經保險人自設或特約醫院診斷
    為永不能復原者，得比照前項規定辦理。」勞工保險條例施
    行細則第77條規定：「本條例第53條第1項及第54條第1項所
    稱治療終止，指被保險人罹患之傷病，經治療後，症狀固定
    ，再行治療仍不能期待其治療效果之狀態。」同施行細則第
    78條第1項規定：「依本條例第53條及第54條規定，請領殘
    廢給付者，以全民健康保險特約醫院或診所診斷為永久殘廢
    或永不能復原之當日為本條例第30條所定得請領之日。」勞
    工保險殘廢給付標準表「一耳聽覺障害」第33項規定：「一
    耳鼓膜全部缺損或其他病變致聽覺喪失80分貝以上者。」為
    第10等級殘廢，給付220日。
四、原告原為勞工保險被保險人，於92年7月22日以其右耳聽力
    障礙檢據向被告申請普通疾病殘廢給付等情，為兩造所不爭
    ，並有勞工保險給付申請書、行政院衛生署臺北醫院於92年
    7月21日出具之勞工保險殘廢診斷書、行政院衛生署臺北醫
    院函、臺北榮民總醫院函附原處分卷可稽，堪認屬實。
五、本件之爭執，在於原告係於何時治療終止？是否已逾2年之
    請求時效？經查：
  (一)行政院衛生署臺北醫院92年7月22日掣給同日審定成殘之勞
    工保險殘廢診斷書記載：「傷病名稱：右側聽障及右顏面神
    經痲痺。患者因右側聽神經瘤，於79年9月12日在臺北榮總
    神經外科手術。初診日期：73年7月27日。門診診療期間：7
    3年7月27日至92年7月21日共86次。聽力障害：90年11月22
    日初診時右耳聽力喪失100分貝以上；92年7月21日診斷殘廢
    時右耳聽力損失108分貝。」被告並向行政院衛生署臺北醫
    院及臺北榮民總醫院調取相關病歷資料。依原處分卷附行政
    院衛生署臺北醫院92年10月21日北醫歷字第7944號函檢附相
    關病歷等資料並函覆載略以，原告於73年7月27日於該院耳
    鼻喉科出診，75年10月17日第1次聽力檢查：左耳14分貝，
    右耳37分貝，80年11月22日第2次純聽力檢查，左耳23分貝
    ，右耳100分貝以上，79年9月12日曾因右側（第7）顏面神
    經瘤在臺北榮民總醫院手術，術後右側聽障及右側顏面神經
    痲痺，前後治療86次，右耳聽障雖給予藥物治療，但未見改
    善，92年7月21日之純聽力檢查，左耳13分貝，右耳108分貝
    ，同日之耳聲傳射檢查顯示右耳外毛細胞沒有活性電位等語
    ；依原處分卷附臺北榮民總醫院92年10月23日北總企字第09
    20011755號函檢附相關病歷等資料並函覆載略以，原告79年
    8月23日至耳鼻喉科純聽力檢查右耳為重度聽障（右耳氣導
    閥值為110分貝、左耳正常），聽性腦幹檢查有右側第5波延
    遲現象，診斷為右側小腦橋腦腫瘤，79年9月11日在該院接
    受手術移除聽神經瘤，此為積極性的治療，其所患聽力障礙
    之實際殘廢日期為79年9月11日等語。
  (二)被告並將所調取上開病歷資料送請專科醫師審查，其審查意
    見為：「一、所患為右側聽神經瘤，經79年9月11日手術後
    聽力即已固定（100分貝以上），由於神經已受損，已無法
    治療。二、其所謂治療，只是門診追蹤，無助於聽力之改善
    。」職是，原告右耳於79年9月11日於臺北榮民總醫院接受
    手術移除聽神經瘤時，其聽力神經即已受損，無法治療，已
    達到勞工保險殘廢給付標準表「一耳聽覺障害」第33項第10
    等級之殘廢程度，其時已屬治療終止，症狀固定，再行治療
    仍不能期待其治療效果，是時原告即屬實際成殘而具有可得
    請領殘廢給付之請求權。原告主張：其經由專業醫療人員告
    知醫療終止而開立殘診斷書時即92年7月22日，才會得知自
    己已達殘廢標準云云。惟原告既為勞工保險之被保險人，對
    於勞工保險有關權利義務，自有瞭解之義務。且依勞工保險
    條例第30條、第53條規定，請領殘廢補助費應以身體遺存障
    害為要件，請求權之行使應自身體遺存障害事實之日起算，
    被保險人若遲未請求全民健康保險特約醫院或診所發給殘廢
    診斷書，自不能謂其殘廢給付請求權之時效尚未起算；被保
    險人若怠於或疏於行使，致其保險給付之請求權因罹於時效
    而消滅，自難歸責於他人。原告上開主張自不足採。故原告
    遲至92年7月22日始提出殘廢給付申請，顯已逾勞工保險條
    例第30條「2年請求權時效」規定。
六、綜上所述，原處分以原告右耳所患遲至92年7月22日始申請
    殘廢給付，已逾2年請求權時效，否准原告所為殘廢給付之
    申請，認事用法，並無違誤，爭議審定及訴願決定遞予維持
    ，亦無不合，原告訴請如聲明所示，於法無據，應予駁回。
據上論結，本件原告之訴為無理由，爰依行政訴訟法第98條第3
項前段，判決如主文。
  中　　華　　民　　國　　94　　年　 　6　　月　 22  　 日
                            第三庭審判長法  官　王立杰
                                        法  官  黃本仁
                                        法  官  胡方新
上為正本係照原本作成。
如不服本判決，應於送達後20日內，向本院提出上訴狀並表明上
訴理由，如於本判決宣示後送達前提起上訴者，應於判決送達後
20日內補提上訴理由書（須按他造人數附繕本）。
中　　華　　民　　國　　94　　年　 　6　　月　 22  　 日
                                        書記官  陳幸潔
